【裁判字號】    99,訴緝,149
【裁判日期】    990525
【裁判案由】    違反商業會計法等
【裁判全文】
臺灣臺中地方法院刑事判決             99年度訴緝字第149號
公  訴  人  臺灣臺中地方法院檢察署檢察官
被      告  甲○○
上列被告因違反商業會計法等案件，經檢察官提起公訴（97年度
偵字第13296號），茲被告於準備程序中就被訴事實為有罪之陳
述，受命法官於聽取當事人之意見後，由本院合議庭裁定由受命
法官獨任進行簡式審判程序，判決如下：
    主    文
甲○○共同連續商業負責人，以明知為不實之事項，而填製會計
憑證及記入帳冊，處有期徒刑捌月，減為有期徒刑肆月，如易科
罰金，以銀元佰元即新臺幣玖佰元折算壹日。
    犯罪事實及理由
一、犯罪事實：
    緣陳清華（已審結）自民國91年11月25日起，迄92年4月1日
    止，受溫學仁及蔡志昇（均已審結）之委託，擔任址設臺中
    市○○區○○路89巷12號1樓「皇冠運動器材行」之負責人
    ；甲○○則自92年4月2日起，迄92年6月30日止，擔任「皇
    冠運動器材行」之負責人；溫學仁及蔡志昇係合夥關係，渠
    2人先於91年11月初，由溫學仁以承租人名義，蔡志昇以連
    帶保證人名義，一同向名義出租人賴偉立之父賴培根承租上
    址房屋1、2樓，佯作「皇冠運動器材行」之營業處所，並實
    際負責處理皇冠運動器材行業務，與陳清華、甲○○2人並
    為商業會計法所規定之商業負責人。陳清華、甲○○、溫學
    仁、蔡志昇4人均明知皇冠運動器材行為虛設行號，與如附
    表所示彤琳企業社、聯將資訊社、聯匠企業有限公司、五伏
    實業有限公司間並無進貨、銷貨之事實，竟共同基於填製不
    實會計憑證及幫助他人逃漏營業稅捐之概括犯意聯絡，自92
    年1月份起至同年6月份止，委由不知情之記帳士鄭忠璧請領
    發票交由蔡志昇以「皇冠運動器材行」名義，連續填製不實
    之會計憑證及記入帳冊（即開立不實銷項發票134張，銷項
    金額共計新臺幣668萬1098元，及取得不實進項發票43張，
    進項金額共計670萬0962元），並將不實銷項發票持交予五
    伏實業有限公司充作進項憑證以行使之，供五伏實業有限公
    司填製會計憑證，持其中127張統一發票，向財政部臺灣省
    中區國稅局民權稽徵所申報扣抵銷項稅額發票金額642萬308
    0元之用，以此不正當方法幫助五伏實業有限公司逃漏稅捐
    32萬1154元（起訴書誤載為33萬4055元），足以生損害於稅
    捐機關對於營利事業所得稅稽徵之正確性。
二、證據名稱：
（一）被告甲○○於本院審理時為認罪之陳述。
（二）同案被告陳清華、溫學仁、蔡志昇之供述及證人賴培根、
      鄭忠璧之證述。
（三）「皇冠運動器材行」之營業稅稅籍資料查詢作業3紙、臺
      中市政府營業人設立登記查簽表、臺中市稅捐稽徵處黎明
      分處91年12月3日中市稅黎分一字第0912007620號函、臺
      中市政府營利事業統一發證設立登記申請書、營業人變更
      登記查簽表、營利事業設立變更通報單、財政部臺灣省中
      區國稅局黎明稽徵所92年4月30日中區國稅黎明三字第
      0920017995號函、申請營利事業變更負責人、地址登記之
      申請書、營業登記設立變更登記申請書、營業人變更登記
      查簽表、財政部臺灣省中區國稅局黎明稽徵所92年4月21
      日中區國稅黎明三字第0920016287號函、申請營利事業變
      更負責人、地址、營業項目登記之申請書、臺中市政府營
      利事業統一發證變更登記申請書、營利事業統一發證設立
      登記申請書、營利事業統一發證變更登記申請書、讓渡書
      、承諾書、營業人註銷登記查簽表、財政部臺灣省中區國
      稅局黎明稽徵所92年7月7日中區國稅黎明三字第09200252
      24號函、臺中市政府營利事業歇業（註銷）登記申請書、
      承諾書、申請准予註銷稅籍並停止課稅之申請書均影本、
      「皇冠運動器材行」92年1月至92年6月間進銷項流程圖、
      「皇冠運動器材行」之營業稅年度資料查詢銷項去路明細
      、營業人進銷項交易對象彙加明細表（進項來源）、營業
      稅年度資料查詢進項來源明細、營業人進銷項交易對象彙
      加明細表（銷項去路）、專案申請調檔統一發票查核清單
      、專案申請調檔統一發票查核名冊、營業稅年度資料查詢
      進項來源明細、業稅年度資料查詢銷項去路明細等。
三、依刑事訴訟法第273條之1第1項、第299條第1項前段、第310
    條之2、第454條第1項，修正前商業會計法第71條第1款，稅
    捐稽徵法第43條第1項，刑法第11條前段、第2條第1項，修
    正前刑法第28條、第56條、第55條、第41條第1項前段、第
    33條第5款，修正前罰金罰鍰提高標準條例第2條，現行法規
    所定貨幣單位折算新臺幣條例第2條，刑法施行法第1條之1
    ，中華民國96年罪犯減刑條例第2條第1項第3款、第7條、第
    9條，判決如主文。
四、如不服本判決，得於判決書送達之日起10日內，以書狀敘述
    理由，向本院提出上訴（須附繕本）。
中    華    民    國    99    年    5     月    25    日
                  刑事第十四庭  法  官  許月馨
以上正本證明與原本無異。
如不服本判決應於收受送達後10日內向本院提出上訴書狀，並應
敘述具體理由；其未敘述上訴理由者，應於上訴期間屆滿後20日
內向本院補提理由書（均須按他造當事人之人數附繕本）「切勿
逕送上級法院」。
                                書記官  黃美雲
中    華    民    國    99    年    5     月    25    日
附錄論罪科刑法條
修正前商業會計法第71條第1款：
商業負責人、主辦及經辦會計人員或依法受託代他人處理會計事
務之人員有左列情事之一者，處五年以下有期徒刑、拘役或科或
併科新臺幣十五萬元以下罰金：
一、以明知為不實之事項，而填製會計憑證或記入帳冊者。
稅捐稽徵法第43條第1項：
教唆或幫助犯第四十一條或第四十二條之罪者，處三年以下有期
徒刑、拘役或科新臺幣六萬元以下罰金。

司法院資訊處製作；財團法人民間司法改革基金會備份。
